【裁判字號】    90,訴,1021
【裁判日期】    900705
【裁判案由】    偽造文書
【裁判全文】
臺灣高雄地方法院刑事判決                          九十年度訴字第一二一號
    公  訴  人  臺灣高雄地方法院檢察署檢察官
    被      告  乙○○
右列被告因偽造文書等案件，經檢察官提起公訴（九十年度偵字第五六四五號），本
院判決如左：
    主  文
乙○○共同連續行使偽造私文書，足以生損害於公眾及他人，處有期徒刑陸月，如易
科罰金，以參佰元折算壹日。
補領國民身分證申請書、換領國民身分證申請書、警訊筆錄上偽造之「甲○○」署押
共陸枚，及變造身份證上之乙○○相片壹張，均沒收。
    事  實
一、乙○○曾於民國八十五年間因犯施用毒品，違反麻醉藥品管理條例罪嫌，於八十
    五年十二月四日經台灣高等法院高雄分院判決確定，嗣於八十八年十月十三日經
    假釋付保護管束，仍不知悔改，又於八十八年十一月間因違反保護管束期間應遵
    守事項，遭撤銷假釋，執行殘餘刑期，並於八十九年十二月三十日經臺灣高雄地
    方法院檢察署發佈通緝。乙○○為逃避警方查緝，於八十九年十一月三日下午三
    時許，在高雄縣梓官鄉○○○路一０八巷九號住處，趁其胞兄甲○○不在家時，
    竊取其身分證及照片二張（竊盜部分未據告訴），並基於概括之犯意，於八十九
    年十一月四日下午二時三十分許，至高雄縣梓官鄉○○路五號梓官鄉戶政事務所
    ，在換領國民身分證申請書上，偽造甲○○之署押二枚，表示為甲○○本人，並
    向戶政事務所人員提出身分證換發之申請，使戶政事務所人員製作新的身分證後
    ，復於補領國民身分證申請書上偽造甲○○之署押二枚，表示領證之意思，並將
    該申請書交還於戶政事務所人員而行使之，足生損害於戶政管理之正確性及甲○
    ○。又於八十九年十一月六日晚上八時許，將經換發之甲○○身分證，及其自己
    之照片二張，於高雄市○○區○○路與華夏路口，交與綽號「長腳」之年籍姓名
    不詳之成年男子，二人基於共同之犯意聯絡，由「長腳」以新台幣（下同）三萬
    元之代價，將乙○○之照片黏貼於甲○○身分證上而變造之，並於八十九年十一
    月九日晚上七時許，在高雄市○○區○○路與華夏路口，由「長腳」將變造之「
    甲○○」身分證交由乙○○使用。嗣乙○○於九十年二月十五日下午五時四十分
    許（起訴書誤載為晚上六時許），在高雄市○○路、新莊路口經警方攔檢時，竟
    向警察提出變造（起訴書誤載為偽造）之甲○○身分證而行使之，冒用甲○○之
    名應訊，並於九十年二月十五日下午七時二十分許（起訴書誤載為五時二十分許
    ），在高雄市政府警察局保安警察大隊黎明二中隊之警訊筆錄上，偽造甲○○之
    署押二枚，足生損害於甲○○。嗣於九十年三月十八日晚上九時三十分許，在高
    雄市○○區○○路與榮總路口，經警臨檢盤查時，甲○○復基於同一概括犯意，
    出示前開變造（起訴書誤載為偽造）之「甲○○」身分證而行使之，表示己為甲
    ○○，經警當場查獲。
二、案經高雄市政府警察局刑警大隊移送臺灣高雄地方法院檢察署檢察官偵查起訴。
    理  由
一、右揭事實，業據被告乙○○坦承不諱，核與被害人甲○○供述情節大致相符（參
    偵卷第四十七頁），並有變造身分證、補領國民身分證申請書、換領國民身分證
    申請書各一紙及訊筆錄一份附卷可佐。又被告於高雄市政府警察局冒充「甲○○
    」應訊時所按捺之指紋，經送鑑定，與被告檔存之指紋卡片指紋相符，亦有內政
    部警政署刑事警察局八十九年三月（未載日期）（九○）刑紋字第四一一一九號
    鑑驗書附卷可佐。應認被告自白與事實相符，事證明確，被告犯行足堪認定。
二、核被告乙○○向戶政事務所換領、補領身分證部分，係犯刑法第二百十六條、第
    二百十條之行使偽造私文書罪；其持變造身分證向警察提示部分，係犯刑法第二
    百十六條、第二百十二條之行使變造特種文書（身分證）罪；其在前開筆錄冒用
    甲○○名義簽名部份，係犯刑法第二百十七條第一項偽造署押罪。被告於偽造私
    文書中偽造被害人甲○○署押之行為，為偽造私文書之部分行為；而偽造私文書
    後復持之以行使，其偽造之低度行為為行使之高度行為所吸收；及其與綽號「長
    腳」之人間共同變造身分證後，由被告持以行使，其變造之低度行為行使之高度
    行為所吸收，上開部分均不另論罪。又被告多次行使偽造私文書、行使變造身分
    證犯行，均時間緊接，犯罪構成要件相同，顯係基於概括犯意而為之，均為連續
    犯，應依刑法第五十六條之規定，加重其刑。又被告與綽號「長腳」之成年人間
    ，就變造身分證部分，為共同正犯。又被告所犯上開數罪間，有方法結果之牽連
    關係，應依刑法第五十五條之規定從一重處斷。審酌被告犯罪之動機、目的、手
    段及其犯罪後能坦承犯行，態度良好，所犯情節尚非嚴重等一切情狀，爰量處如
    主文所示之刑，並諭知易科罰金之折算標準，以示懲儆。又被告行為後刑法第四
    十一條業於九十年一月十日修正後公布施行，而於同年月十二日生效，由原來犯
    最重本刑為三年以下有期徒刑之罪，而受六個月以下徒刑或拘役之宣告得易科罰
    金之要件，修改為犯最重本刑為五年以下有期徒刑之罪，而受六個月以下徒刑或
    拘役之宣告得易科罰金之要件，比較新舊法之結果，以新法有利於被告，依刑法
    第二條第一項前段規定，自應適用裁判時即前開修正之刑法第四十一條第一項規
    定諭知易科罰金之折算標準，附此敘明。又被告於補領國民身分證申請書、換領
    國民身分證申請書、警訊筆錄上偽造之「甲○○」署押共六枚，應依刑法第二百
    十九條之規定宣告沒收。至變造之身份證上被告所有之相片一張，係供犯罪所用
    之物，爰併予宣告沒收，附此敘明。
三、據上論斷，應依刑事訴訟法第二百九十九條第一項前段，刑法第二十八條、第五
    十六條、第二百十六條、第二百十條、第二百十二條、第二百十七條第一項、第
    五十五條、第二百十九條、第二條第一項前段、第四十一條第一項、第三十八條
    第一項第二款，罰金罰鍰提高標準條例第一條前段、第二項，判決如主文。
中      華      民      國      九十      年      七      月      五    日
                                  臺灣高雄地方法院刑事第二庭
                                      法  官    劉建利
右正本證明與原本無異。
如不服本判決，應於判決送達後十日內，向本院提出上訴狀。
                                      書記官    洪生輝
中      華      民      國      九十      年      七      月      九    日
附錄論罪科刑之法條：
刑法第二百十六條、第二百十條、第二百十二條、第二百十七條第一項。
中華民國刑法第二百一十六條
 (行使偽造變造或登載不實之文書罪)
行使第二百十條至第二百十五條之文書者，依偽造、變造文書或登載不實
事項或使登載不實事項之規定處斷。
中華民國刑法第二百一十條
 (偽造變造私文書罪)
偽造、變造私文書，足以生損害於公眾或他人者，處五年以下有期徒刑。
中華民國刑法第二百一十二條
 (偽造變造特種文書罪)
偽造、變造護照、旅券、免許證、特許證及關於品行、能力服務或其他相
類之證書、介紹書，足以生損害於公眾或他人者，處一年以下有期徒刑、
拘役或三百元以下罰金。
中華民國刑法第二百一十七條
 (偽造盜用印章印文或署押罪)
偽造印章、印文或署押，足以生損害於公眾或他人者，處三年以下有期徒
刑。
盜用印章、印文或署押，足以生損害於公眾或他人者，亦同。


司法院資訊處製作；財團法人民間司法改革基金會備份。
